臺灣高雄地方法院刑事判決　　　　　　　　　　　　　九十一年度易緝字第一六號
　　公　訴　人　臺灣高雄地方法院檢察署檢察官
　　被　　　告　乙○○
右列被告因詐欺案件，經檢察官提起公訴（八十年度偵字第九四○六號），本院判決
如左：
    主  文
乙○○意圖為自己不法之所有，以詐術使人將本人之物交付，累犯，處有期徒刑壹年
貳月。
    事  實
一、乙○○前於民國七十二年因詐欺、偽造文書罪，分經法院判處有期徒刑二年、八
    月，並經合併定應執行刑二年六月確定，於七十六年一月五日假釋期滿，執行完
    畢。猶不知悔改，竟意圖為自己不法之所有，於七十七年九月間某日，向甲○○
    佯稱合夥購買「金滿山號」漁船，股份各半，價金為新台幣（下同）三百四十七
    萬元，又將來購得該漁船登記為甲○○所有等語，使甲○○陷於錯誤，信以為真
    ，而分別(1)於七十七年九月中旬，在高雄市○○○路三七三號，交付購買漁船價
    金乙○○八十五萬元（起訴書誤載為八十萬元）、(2)七十七年十月中旬，在甲○
    ○住處交付乙○○價金二十八萬五千元、(3)七十七年十一月中旬在甲○○住處交
    付乙○○價金六十萬元，共計交付價金一百七十三萬五干元，詎乙○○得款後，
    並未購船，經甲○○一再催促並表示欲看所購船舶，乙○○始七十九年十一月間
    ，簽發以乙○○為發票人，高雄市小港區農會為付款人，面額八十萬元、票號一
    一七九二三號，發票日為七十九年十一月十五日之支票一紙交付甲○○，以為返
    還價金之用，惟該支票經提示卻遭退票無法兌現，而乙○○亦逃逸無蹤，甲○○
    始知受騙。
二、案經甲○○訴由臺灣高雄地方法院檢察署檢察官偵查起訴。
    理  由
一、訊據被告乙○○雖不否認於右揭時地有邀告訴人甲○○合購漁船「金滿山號」，
    並收受告訴人交付購買漁船價金共一百七十三萬五干元，嗣後，因未購船經告訴
    人催討，而簽發上述面額八十萬支票一紙返還價金等情，惟矢口否認有詐欺犯行
    ，辯稱：買船的事情，當時確實有在進行，我跟告訴人股份各一半，是委託一位
    黃文旺在處理，說要幫我標海關的走私拍賣船，最後黃文旺告訴我說，船沒有標
    到，告訴人就說要退股，所以我就開立八十萬元的支票要還給告訴人，但是因為
    我週轉不靈，所以支票沒有兌現等語。惟查：
（一）右揭事實，業據告訴人甲○○指訴詳盡，並有證人即告訴人之弟吳金塗於偵查
      中證述：乙○○邀甲○○合夥買船，甲○○先後交付乙○○二十八萬五千元、
      六十萬元，都是買船的資金，乙○○說船有買到，放在基隆，我哥哥邀他去看
      船，乙○○都說沒空，所以一直沒看到船，後來甲○○與我一直找乙○○看船
      ，如過沒看到船，要討錢，乙○○就開八十萬支票給甲○○等語詳盡（見八十
      年八月五日偵訊筆錄），核與證人王金霸於偵查中證述：約於七十七年間九月
      間我與甲○○、吳金塗三人將該筆現款（八十五萬元現金）送給乙○○收訖等
      語，證人黃和田於偵查中證述：我載甲○○去找乙○○，乙○○有開給吳金水
      八十萬元支票等語相符（以上均見八十年六月二十八日偵訊筆錄），並有被告
      乙○○開立之收據、及上述乙○○為發票人，高雄市小港區農會為付款人，面
      額八十萬元、票號一一七九二三號，發票日七十九年十一月十五日之支票及退
      票理由單影本各一紙附卷可證。
（二）被告雖以該金滿山號漁船是在基隆海關拍賣，委託黃文旺處理，錢也有交給黃
      文旺，後來黃文旺說沒有標到等語置辯，惟亦陳稱該「黃文旺」已死亡，本院
      無從傳訊「黃文旺」其人到庭以供查證，其辯詞是否可信，已有可疑。又本院
      查詢「金滿山號」漁船相關資料，經高雄市政府建設局漁業處函覆本院：中華
      民國並無以「金滿山號」命名之漁船，有高雄市政府建設局查復漁船及船員資
      料資料傳送單一紙份卷可證。況被告於九十一年一月二十八日通緝到案，經本
      院訊問時辯稱：是有買金滿山號漁船這一件事，那時我與甲○○是有一起向船
      主買船，船主的名字我忘了，因為後來船主不賣船給我們，所以最後沒有成交
      ，有開一張八十萬元支票還給甲○○，因週轉不靈跳票等語，嗣後卻又改以託
      黃文旺標購不成等語置辯，觀其辯詞先後互異，差異甚大，雖被告辯稱係因一
      時緊張而說錯，惟於七十七年間購買總價高達三百四十七萬元之漁船，屬相當
      高額之買賣，理應記憶深刻，若真有購船一事，被告豈可能因一時緊張而對購
      買漁船之方式、船主姓名、最後未購得漁船之原因等購船情節為全然不同之陳
      述，再參以被告收受價金後，既未購船，亦未返還任何價款之情形，其詐欺之
      犯意甚為明顯，被告所辯顯屬卸責之詞，不足採信。
（三）綜上所述，本件事證明確，被告顯係假借合夥購買「金滿山號」漁船為由，向
      告訴人詐欺一百七十三萬五干元之犯行堪以認定。
二、核被告乙○○所為，係犯刑法第三百三十九條第一項之詐欺取財罪。又被告前於
    民國七十二年因詐欺、偽造文書罪，分經法院判處有期徒刑二年、八月，並經合
    併定應執行刑二年六月確定，於七十六年一月五日假釋期滿，執行完畢，有卷附
    之臺灣高雄地方法院檢察署刑案查註紀錄表、台灣高等法院被告全國前案紀錄表
    各一份可證，其受有期徒刑之執行完畢，五年以內再犯有期徒刑以上之罪，為累
    犯，依法加重其刑。爰審酌被告詐欺告訴人之金額高達一百七十三萬五干元，造
    成告訴人損害甚高，犯罪情節非輕，且否認犯行，犯罪後態度不佳，犯罪後迄今
    已有十餘年，猶未與告訴人達成和解賠償告訴人之損失等一切情狀，量處如主文
    所示之刑，以示懲儆。
三、另檢察官移送本院移送併辦（八十五年度偵字第一五一五二號），告訴人丁○○
    、丙○○於七十九年間，各投資被告乙○○、陳慧足籌設之旭海綜合農場有限公
    司三十萬元，事後被告乙○○成立公司卻只登記告訴人等出資額各三千元，且公
    司並未開始營業，又告訴人吳芳昌亦投資一百萬元買地，卻未登記吳芳昌共有，
    因認被告涉犯連續詐欺罪云云，因該部份事實，與本件上開起訴之詐欺取財部分
    ，相距近二年之久，且詐欺方法亦不相同，尚難認與前揭論罪科刑部份有何連續
    犯之裁判上一罪，本院無從併予審理，應退回由檢察官另為妥適之處理，併此敘
    明。
據上論斷，應依刑事訴訟法第二百九十九條第一項前段，刑法第三百三十九條第一項
、第四十七條，罰金罰鍰提高標準條例第一條前段，判決如主文。
本案經檢察官高大方到庭執行職務。
中    華    民    國      九十一      年      七      月      五        日
                                  臺灣高雄地方法院刑事第三庭
                                      審判長法  官  裕斗
                                            法  官  洪文慧
                                            法  官  陳億芳
右正本證明與原本無異。
如不服本判決，應於判決送達後十日內，向本院提出上訴狀。
                                            書記官  吳炳松
中    華    民    國      九十一      年      七      月      九        日
